【裁判字號】    92,交易,133
【裁判日期】    920717
【裁判案由】    公共危險等
【裁判全文】
臺灣臺南地方法院刑事判決                        九十二年度交易字第一三三號
    公  訴  人  臺灣台南地方法院檢察署檢察官
    被      告  甲○○
右列被告因公共危險等案件，經檢察官提起公訴（九十二年度營偵字第六０六號），
本院判決如左：
    主  文
甲○○服用酒類，不能安全駕駛動力交通工具而駕駛，處有期徒刑伍月；又因過失傷
害人，處有期徒刑捌月。應執行有期徒刑壹年。
    事  實
一、甲○○之小客車駕駛執照於民國八十年間即經監理機關吊銷，未重新考領，本不
    得駕車上路行駛，仍於九十二年二月二十六日下午五時三十分許，在臺南縣後壁
    鄉福安村下寮一八七之三號住處飲用高粱酒後，本應注意飲酒後其吐氣所含酒精
    濃度超過每公升０‧二五毫克以上者，不得駕駛車輛，按其情節又非不能注意，
    其能注意竟疏未注意，於上處飲酒後，血液中所含酒精濃度達一八三．七ＭＧ／
    ＤＬ（換算為吐氣所含酒精濃度已高達每公升０‧九一八五毫克），已酒醉不能
    安全駕駛動力交通工具，詎甲○○仍不顧大眾行車之公共安全，於同日晚間十一
    時四十五分許，酒後無照駕駛車牌號碼ＦＬ─三六三六號自用小客車，沿省道臺
    一線由北往南方向行駛，駛至臺一線北向二八二公里一五０公尺處之設有閃光號
    誌之交岔路口（位於臺南縣後壁鄉頂安村轄內），本應注意其並未領有駕駛執照
    不得駕車且汽車行駛至交岔路口，其行進、轉彎，應遵守燈光號誌之指示，及轉
    彎車應讓直行車先行，又閃光黃燈表示「警告」，車輛應減速接近，注意安全，
    小心通過，而依當時情形，客觀上又無不能注意之情事，其能注意竟因不勝酒力
    而疏未注意交岔路口可能會有車輛駛出之車前狀況，及其行向燈號為閃光黃燈，
    竟未減速接近，貿然左轉，欲往臺南縣後壁鄉安溪寮方向行駛，適有乙○○駕駛
    車牌號碼Ｎ二─九０九五號自用小客車，搭載乘客陳研玲，自對向（省道臺一線
    道路由南往北）外側快車道行駛而至，亦疏未注意交岔路口可能會有車輛駛出之
    車前狀況，及行向燈號為閃光黃燈，竟未減速接近，貿然持速直行，欲穿越交岔
    路口，致避煞不及，其車頭與甲○○自用小客車之右側車身發生互撞，造成乙○
    ○受有胸壁挫傷、前額擦等傷害，陳研玲受有顏面裂傷、牙齒斷裂等傷害。嗣經
    警據報至現場處理、測繪後，於翌日（二月二十七日）凌晨一時三十分許，趕至
    行政院生署新營醫院，委請醫療人員對甲○○抽血檢驗，測得其血液所含酒精
    濃度仍高達前開數值，而查知上情。
二、案經乙○○、陳研玲訴由台南縣警察局新營分局報請臺灣台南地方法院檢察署檢
    察官偵查起訴。
    理  由
一、訊據被告甲○○固不否認其於右開時、地，酒後駕車發生車禍，致告訴人乙○○
    及陳研玲受傷之事實固不否認，惟矢口否認有不能安全駕駛及過失傷害之行為，
    辯稱：雖知法令規定不能飲酒駕車，但個人酒量很好，飲酒不影響駕駛行為，車
    禍之發生均是對方車速過快所致，自己並無過失云云。
二、惟查：
（一）、酒醉不能安全駕駛動力交通工具部分：
      按汽車駕駛人飲用酒類後其吐氣所含酒精濃度超過每公升０‧二五毫克以上者
      ，不得駕車，道路交通安全規則第一百十四條第二款定有明文。次按刑法第一
      百八十五條之三之罪本質上係屬抽象危險犯，其立法目的在防杜因酒後駕駛動
      力交通工具而造成侵害他人生命身體之危險，此種抽象危險係伴隨服用酒類或
      其他相類物品過量之行為而當然成立。換言之，只需客觀上有此種行為出現，
      危險即視為存在，其是否果真肇事，均不影響公共危險罪責之成立；若其果真
      駕車肇禍，其不能安全駕駛動力交通工具之情形，則更不待言。另參考德、美
      等國之認定標準，對於酒精濃度吐氣已達每公升０．五五毫克，或血液濃度達
      百分之０．一一以上者，肇事率為一般正常人之十倍，認為已達「不能安全駕
      駛」之標準（此有法務部八十八年五月十八日法八八檢字第一六六九號函可資
      參照）。而查被告不僅自承於肇事前飲用高粱酒，且於案發翌日凌晨一時三十
      一分許，經送醫急救後測得其血液所含酒精濃度為一八三．七ｍｇ／ｄｌ，有
      行政院生署新營醫院檢驗單一紙在卷可稽，經換算為吐氣所含酒精濃度已達
      每公升０．九一毫克（即１８３．７ｍｇ／ｄｌ除以１０００為０．１８３７
      ％再乘以５即為０．９１８５ｍｇ／ｌ），已超出法律容許之每公升０．二五
      毫克甚多，而該抽血檢驗時間已逾肇事後二小時，是被告血液中酒精濃度於肇
      事之際更高於此，應無疑義。再參酌被告經警查獲時，有「意識模糊、注意力
      無法集中、多語」等情狀，亦有刑法第一百八十五條之三案件測試觀察紀錄表
      一紙載明可徵。此外，依臺南縣警察局道路交通事故調查報告表及現場照片，
      本件車禍發生於交岔路口，且係被告未暫停讓直行車先行而發生本件對撞車禍
      無訛，而由其於本院審理時一再聲稱未看見對向來車等情以觀（參見本院九十
      二年六月二十三日審理筆錄），顯見被告當時已因不勝酒力而影響其行車判斷
      力及控制力，致無法注意車前狀況始發生本件碰撞車禍，其已不能安全駕駛動
      力交通工具，應無疑義。被告辯稱飲酒對其駕駛能力不生影響云云，顯係臨訟
      卸責之詞，不足採信。
（二）過失傷害部分：
      右述事實，業據告訴人乙○○、陳研玲於警訊及本院審訊時到庭指訴綦詳，並
      有台南縣警察局道路交通事故調查報告表、吐氣所含酒精濃度測試結果單、刑
      法第一百八十五條之三案件測試觀察紀錄表、台南縣警察局舉發違反道路交通
      管理事件通知單二紙、交通事故現場照片十六幀在卷可資佐證，又告訴人乙○
      ○及陳研玲確實受有如事實欄所載之傷勢，亦有營新醫院及行政院生署新營
      醫院診斷證明書各一紙在卷為憑。此外，被告之小客車駕駛執照，自八十年七
      月十六日起即經監理機關吊銷，並未再行考領一情，亦據被告自承在卷，並有
      被告駕駛資格查詢表一紙在卷可資佐證；又被告不僅自承駕駛前有飲用高粱酒
      ，肇事後經檢驗血液所含酒精濃度換算為吐氣中所含酒精濃度達每公升０‧九
      一八五毫克，已如前述。按汽車行駛時，駕駛人應注意車前狀況，並隨時採取
      必要之安全措施；又汽車行駛至交岔路口，其行進、轉彎，應遵守燈光號誌，
      及轉彎車應讓直行車先行；汽車駕駛人飲用酒類後其吐氣所含酒精濃度超過每
      公升０‧二五毫克以上者，不得駕車，道路交通安全規則第九十四條第三項、
      第一百零二條第一項第一款、第六款及第一百十四條第二款分別定有明文。又
      閃光黃燈表示「警告」，車輛應減速接近，注意安全，小心通過，道路交通標
      誌標線號誌設置規則第二百十一條第一項第一款亦有明文。查被告雖未領有駕
      駛執照，惟其既要行駛汽車上路，為維護交通秩序及確保交通安全，告訴人乙
      ○○則考領駕駛執照，二人對於上開交通安全規則均自應知悉，為渠二人應注
      意之事項，而肇事當時係夜間有照明、天候晴朗、路面柏油、標線清晰、有快
      慢車道劃分、路面乾燥無缺陷、無障礙物、視距良好、設有閃光號誌之交岔路
      口、告訴人乙○○車輛於肇事地點前留有十九公尺長之煞車痕等情，有前開調
      查報告表及現場照片存卷可考，足見依當時狀況，被告與告訴人乙○○客觀上
      並無不能注意之情狀，而被告於肇事後，血液中酒精濃度經換算為其吐氣所含
      酒精濃度高達每公升０‧九一八五毫克，是其飲酒後應注意且能注意不得駕車
      而仍駕車，復未注意交岔路口可能有車輛駛出之車前狀況，且其為轉彎車，應
      暫停讓對向車道之直行車先行，及其行向號誌為閃光黃燈，竟貿然持速作左轉
      彎，適有告訴人乙○○駕駛自用小客車，沿省道臺一線外側快車道由南往北方
      向駛至，亦疏未注意交岔路口可能有車輛駛出之車前狀況，及其行向燈號為閃
      光黃燈，致未減速接近，貿然持速而行，致見狀避煞不及，車頭與被告自用小
      客車右側車身發生碰撞肇事，致告訴人乙○○、陳研玲受有傷害，被告及告訴
      人乙○○自有違前開規定之注意義務，二人均有過失，臺灣省台南區車輛行車
      事故鑑定委員會亦同此認定，並鑑定被告酒醉駕車、轉彎車未讓直行車先行，
      為肇事主因，告訴人駕駛小客車，未減速慢行，未注意車前狀況，為肇事次因
      ，有該委員會南鑑九二０四０一號鑑定意見書一紙在卷可資佐證，被告辯稱其
      無過失云云，顯不足採。至於被告聲請就本件車禍送臺灣省車輛行車事故鑑定
      委員會覆議，因本件事證明確，核無調查之必要，併此敘明。又告訴人乙○○
      就車禍雖與有過失，惟車禍既是被告之過失併合發生，被告仍不得解免其罪責
      ，併此敘明。又告訴人乙○○、陳研玲係因此次車禍受傷，則被告之過失駕駛
      行為，與告訴人二人之傷害結果間，具有相當因果關係，亦無疑義。從而，應
      認本件事證明確，被告前揭犯行，堪以認定。
二、核被告甲○○所為，係犯刑法第一百八十五條之三之酒後不能安全駕駛動力交通
    工具而駕駛罪及同法第二百八十四條第一項前段之過失傷害罪。其一過失駕車行
    為，致告訴人乙○○、陳研玲二人受傷，係一行為觸犯數罪名，為想像競合犯，
    應依刑法第五十五條前段從一重處斷。又所犯上開二罪間，犯意各別，行為互殊
    ，應予分論併罰。又被告係無駕駛執照駕車及酒醉駕車因而致人受傷，前開過失
    傷害罪部分，應依道路交通管理處罰條例第八十六條第一項規定遞加重其刑。爰
    審酌被告無駕駛執照及酒後仍駕駛車輛上路、酒醉程度嚴重、不顧其他用路人之
    安全、應負過失責任之程度、造成告訴人二人傷害之結果、肇事後不僅未與告訴
    人達成民事上之和解、更無任何和解之誠意，及被告於本院審理時一再否認犯行
    ，犯後之態度不佳等一切情狀，分別量處如主文所示之刑，並定其應執行之刑，
    以資懲儆。
據上論斷，應依刑事訴訟法第二百九十九條第一項前段，道路交通管理處罰條例第八
十六條第一項，刑法第一百八十五條之三、第二百八十四條第一項前段、第五十五條
、第五十一條第五款，罰金罰鍰提高標準條例第一條前段，判決如主文。
本案經檢察官陳建弘到庭執行職務。
中      華      民      國      九十二      年      七    月    十七    日
                              臺灣臺南地方法院交通法庭
                                      法  官  洪士傑
右正本證明與原本無異。
如不服本判決應於送達後十日內向本院提出上訴狀。
                                      書記官  陳金堂
中      華      民      國      九十二      年      七    月    十七    日
附錄本案論罪科刑法條全文：
中華民國刑法第一百八十五條之三
服用毒品、麻醉藥品、酒類或其他相類之物，不能安全駕駛動力交通工具而駕駛者，
處一年以下有期徒刑、拘役或三萬元以下罰金。
中華民國刑法第二百八十四條第一項：
 (過失傷害罪)
因過失傷害人者，處六月以下有期徒刑、拘役或五百元以下罰金，致重傷者，處一年
以下有期徒刑、拘役或五百元以下罰金。


司法院資訊處製作；財團法人民間司法改革基金會備份。
